【裁判字號】    90,訴,66
【裁判日期】    900807
【裁判案由】    給付貨款
【裁判全文】
臺灣桃園地方法院民事判決  九十年度訴字第六六號
    原      告  徐阿勇即徐田砂石行
    送達代收人  乙○○
    訴訟代理人  丙○○
    被      告  甲○○
右當事人間請求給付貨款事件，本院判決如左：
    主      文
原告之訴及假執行之聲請均駁回。
訴訟費用由原告負擔。
    事      實
甲、原告方面：
一、聲明：
（一）被告應給付原告新台幣（下同）一百一十萬元及自八十九年八月五日起至清償
      日止，按年息百分之五計算之利息。
（二）訴訟費用由被告負擔。
（三）原告願供擔保請准宣告假執行。
二、陳述：
（一）被告甲○○於民國八十八年十一月間，向原告購買砂石數批，貨款共計一百零
      二萬九千零八十元，原告在依約如數交付砂石予被告後，即向被告請款，然被
      告無力清償，遲至八十九年三月三十日，加計利息共一百一十萬元，被告乃簽
      發面額各五十五萬元、到期日分別為八十九年六月五日及同年八月五日之本票
      二紙以為償付，然本票付款日屆至後原告持票向被告請求付款，卻未獲付款，
      為此，爰依買賣及給付票款之法律關係，請求判決如訴之聲明。
（二）本案請求係基於買賣契約之關係，經雙方約定債務履行地為原告之住所，故依
      民事訴訟用法第十二條之規定，向鈞院提起訴訟。
三、證據：提出本票二紙、請款聯一百十八張、帳冊五頁、統計表一紙等為證。
乙、被告方面：
一、聲明：駁回原告之訴及假執行之聲請。
二、陳述：
（一）被告係以駕駛聯結車為業，被告及各車輛駕駛人於八十八年十一月間受訴外人
      張啟昌之請求，依其所發行之車晟砂石三聯單據、自備裝填機械載運砂石至台
      北縣深坑工信工程北宜隧道工地，由張啟昌及工人吳先生收料簽收，原告提出
      之請款聯一一八張各簽收之駕駛均可為證，故買賣砂石者是張啟昌而非被告。
（二）被告於八十九年三、四月間在台北縣五股某汽車修理廠送修車輛時，遭綽號「
      菜頭」及徐田砂石場人員阿德、阿德之兄、阿德之侄子挾持到徐田砂石場辦公
      室，在已填好金額、日期之本票，遭強迫簽下姓名、手印、地址各五十五萬元
      本票二張，原告曾持上開本票至宜蘭地方法院聲請支付命令，經被告聲明異議
      ，後法官發現本票金額筆跡不符，諭知被告提出刑事告訴而該案正由檢察官偵
      查中。
（三）原告如主張被告與其有買賣契約關係，請其提出買賣合約及購買砂石之統一發
      票為憑。
三、證據：提出巨晟砂石場請款單據一一八張、本票二紙、台灣宜蘭地方法院民事裁
    定書影本為證，並請求傳訊證人張啟昌、李賢德、鄭進財、李明星為證。
    理      由
一、本件原告起訴主張：被告自八十八年十一月九日起至同年月二十日止，向原告購
    買砂石共計一百零二萬九千零八十元，貨已交迄，惟貨款屢經原告催討，均未清
    償，經原告一再催索，被告始於八十九年三月三十日加計利息以一百一十萬元計
    付之方式，簽發面額各五十五萬元、到期日分別八十九年六月五日及八月五日之
    本票二紙以為付款，惟本票屆期請求付款，被告竟仍拒不付款，為此，依買賣及
    給付票款之法律關係，請求被告給付如訴之聲明。被告則以：被告係以駕駛聯結
    車運送為業，八十八年十一月間係受訴外人張啟昌之雇用，至原告處載運砂石至
    台北縣深坑工信工程北宜隧道工地，買受砂石之人為張啟昌而非被告，系爭二紙
    本票為被告遭原告強迫所簽，觀票面金額、日期與被告所簽之姓名、地址等之筆
    跡不符即可得知，原告如主張與被告有買賣契約關係，請其提出買賣合約及購買
    砂石之統一發票為證即可查明等語，資為抗辯。
二、原告主張被告向伊購買砂石共計一百零二萬九千零八十元，並簽發本票二紙共一
    百一十萬元以為支付，屆期提示未獲付款，並提出本票二紙及請款聯共一百一十
    八張及載有甲○○之帳冊五頁等為證，惟均為被告所否認，經查：
１、按「民事訴訟如係由原告主張權利者，應先由原告負舉證之責，若原告先不能舉
    證，以證實自己主張之事實為真實，則被告就其抗辯事實即令不能舉證，或其所
    舉證據尚有疵累，亦應駁回原告之請求。」最高法院十七年上字第九一七號著有
    判例可供參照。
２、依原告於起訴狀所附之購買砂石之提貨聯，共一百一十八張，日期係八十八年十
    一月八日至十一日止，其上僅載有車號可資識別，並無收貨人之簽章，而原告於
    九十年四月二十四日陳報狀所附之提貨聯，其日期則自八十八年十月九日至十一
    月十五日止，另原告於九十年六月二十日言詞辯論期日提出之統計表及所附之提
    貨單據，則自八十八年十一月九日起至同年十一月二十日止，是原告三次提出之
    提貨單所載內容尚非一致，且其中除少數幾張單據為被告自承簽收外，餘均為他
    人所簽收，則上開提貨聯既僅有少數幾張為被告簽收，餘非被告所簽，自不能認
    提貨聯之記載，即是被告買受砂石之證據至明。
３、又證人李賢德、鄭進財、李明星等人均到庭結證證稱：係受雇於訴外人張啟昌而
    前往原告處載運砂石，被告與渠等一樣，是受雇於張啟昌（詳見本院九十年四月
    二十四日、五月二十二日之言詞辯論筆錄）。是依證人所述，被告亦僅係受雇於
    訴外人張啟昌前往原告處載運砂石，益見被告確非系爭買賣砂石之買受人。
４、又原告提出載有「甲○○」名字之帳冊五頁，認即為被告購買砂石之證據，惟該
    帳冊五頁僅為原告自己做帳之帳冊，並非被告簽收之帳冊，自難僅憑原告單方製
    作之帳冊，即認被告為購買砂石之人。
５、按私文書應由舉證人證其真正。民事訴訟法第三百五十七條定有明文。原告所提
    出之證據，因未能舉證證明為真正，自難以之為被告向其購買砂石之證據，則依
    首揭判例說明，原告對於其所主張之權利發生要件既未能舉證以明其實，其主張
    依買賣關係請求被告給付貨款，自屬無據，為無理由。
三、原告又主張依被告所簽發之本票二紙請求給付票款一百一十萬元，惟：
１、按支票固為無因證券，票據債務人不得以自己與發票人或執票人前手間所存抗辯
    事由對抗執票人，然發票人要非不得以自己與執票人間所存抗辯事由對抗執票人
    ，此觀票據法第十三條上段規定自明。
２、原告主張系爭本票係被告因購買砂石而直接簽交給伊，然被告否認有向原告購買
    砂石之事，並抗辯原告取得二紙票據係無對價關係所取得，則原告對於取得二紙
    票據之原因對價關係，自負有舉證之責至明。本件原告所主張之砂石買賣契約，
    因原告對於被告為砂石買賣之買受人等事實，既不能舉證證明已如上述，而二紙
    本票所載之面額為一百一十萬元，復與原告主張之砂石總額一百零二萬九千零八
    十元不符，不足為買賣砂石之證明，則原告請求被告給付票款，被告非不得以此
    直接抗辯事由，對抗原告。是原告既未能證明與被告間有原因對價關係存在，則
    其依票據關係請求給付票款一百一十萬元，亦屬無據，為無理由。
四、從而，原告依買賣及票據之法律關係，請求被告給付貨款或票款一百一十萬元，
    及按法定利率計算之遲延利息，於法洵屬無據，為無理由，自應駁回。原告之訴
    既經駁回，其假執行之聲請，因失所附麗，亦應駁回之。
五、因本案事證已臻明確，兩造其餘主張陳述及所提之證據，均毋庸再予審酌，附此
    敘明。
六、綜上論結，原告之訴為無理由，依民事訴訟法第七十八條判決如主文。
中      華      民      國    九十      年      八      月    七        日
                                        臺灣桃園地方法院民事第一庭
~B法      官  潘進柳
右為正本係照原本作成。
如對本判決上訴，須於判決送達後廿日內向本院提出上訴狀。
中      華      民      國    九十      年      八      月    七        日
~B法院書記官  王順天


司法院資訊處製作；財團法人民間司法改革基金會備份。
